臺灣臺南地方法院交通事件裁定　　　　　　　　　　九十三年度交聲字第一三四號
　　移
　　受處分人
　　即異議人　甲○○
右列受處分人因違反道路交通管理處罰條例案件，對於交通部公路總局嘉義區監理所
台南監理站民國九十三年三月一日所為之裁決處分（處分案號：嘉監南字第裁七四─
一００六五九號），聲明異議，本院裁定如左：
    主  文
異議駁回。
    理  由
一、聲明異議意旨略以：如附件聲明異議狀所載。
二、按汽車駕駛人停車時，有不緊靠道路右側停車之情形者，處新臺幣六百元以上一
    千二百元以下罰鍰，道路交通管理處罰條例第五十六條第一項第六款定有明文。
    又汽車駕駛人違規停車而駕駛人不在場，當場不能製單舉發者，得對汽車所有人
    逕行舉發處罰；前開逕行舉發，應記明車輛牌照號碼、車型等可資辨明之資料，
    查明汽車所有人姓名或名稱、住址後，製單舉發處罰之，道路交通管理處罰條例
    第七條之二第一項第三款、第二項亦分別規定甚明。
三、經查：
  （一）本件受處分人即異議人甲○○所有之車牌號碼ＨＪ─３７２０號自小客車，
        有於民國八十八年五月二十三日十九時四十五分許，在台南市○○路○段三
        十號前違規不緊靠道路右側停車之事實，有台南市警察局南市警交８８（甲
        ）字第一００六五九號舉發違反道路交通管理事件通知單一紙及違規現場採
        證照片一幀附卷可資佐證，而異議人對於其所有之上開汽車有在上開地點違
        規不緊靠道路右側停車之事實亦不否認，顯見異議人所有之該輛自小客車有
        於前開時、地違規停車之事實，應可認定。
  （二）異議人雖辯稱：本件違規距今已逾三年以上，超過舉發時效及處罰時效云云
        。惟按九十年六月一日修正施行前之道路交通管理處罰條例第九十條規定「
        違反本條例之行為，自行為成立之日起；行為有連續或繼續之狀態者，自行
        為終了之日起，逾三個月不得舉發」，同條第二項並規定：「前項案件自確
        定之日起逾三年未執行者，免予執行」，係就違反道路交通管理事件之舉發
        及執行時效期間予以明白規定。其目的在避免法律關係遲不確定致生法秩序
        不安定之結果，並同時保障人民權益。而查本件異議人係於上開時、地有併
        排停車之違規事實明確，並由舉發員警於違規當日即填製違規舉發單予以舉
        發等情，有上開舉發通知單一紙附卷可憑，是異議人辯稱已逾舉發時效等情
        ，殊難憑採。至於依前揭道路交通管理處罰條例第九十條第二項所規定之三
        年執行時效期間，係規定自案件「確定」之日起算，則該「案件確定」之意
        ，自指受處分人已無從循通常法定救濟程序救濟，且原行政處分已處於不得
        變更或撤銷狀態之謂。而所謂行政處分，係指行政機關就公法上具體事件所
        為之決定或其他公權力措施而對外直接發生法律效果之單方行政行為，行政
        程序法第九十二條第一項定有明文。而為維護道路交通管理，維護交通秩序
        ，確保道路交通安全，道路交通管理處罰條例對違反該條例之行為定有各項
        行政罰，惟觀諸舉發通知單，除有違規時、地及違規事實之記載外，並無任
        何有關法律效果（包括不罰、科處罰鍰或吊扣、吊銷駕駛執照）之欄項，則
        行為人接獲舉發通知單（罰單）後，若未至指定處所聽候裁決，或裁決機關
        尚未裁決，則該舉發通知單，並無任何法律效果可言，而舉發通知單既未直
        接發生法律效果，尚待監理機關之裁決始對行為人發生法律效果，即與行政
        處分之構成要件不符，其性質應屬觀念通知，為行政處分之準備行為（或行
        政先行行為），非行政爭訟之標的。其後監理機關所為之裁決，方係行政處
        分，始為行政爭訟之標的。而本案縱若異議人未接獲舉發通知單而未能依規
        定自動繳納罰款、或未能依規定到案聽候裁決，致遭台南監理站迄今始逕行
        裁決處以最高罰鍰之處分，惟異議人尚得循道路交通管理處罰條例相關規定
        向法院聲明異議以資救濟，是本案既仍能循通常法定救濟程序救濟，原裁決
        亦均非已處於不可變更或撤銷之狀態，則本案顯未確定，前揭修正施行前之
        道路交通管理處罰條例第九十條第二項所規定之三年執行時效期間自應尚未
        開始起算，尚無適用該條項之餘地，故異議人所辯本件違規已逾執行時效等
        語，顯係卸責之詞，殊難憑採。
  （三）而異議人復辯稱：未收到舉發通知單，且裁決書未載明違規地點云云。惟按
        文書之送達，應以文書到達應受送達人住居所、事務所或營業所，始生送達
        效力（道路交通管理處罰條例第八十九條準用刑事訴訟法第六十二條準用民
        事訴訟法第一百三十六條參照）。經查本件異議人所有之車牌號碼ＨＪ─３
        ７２０號自小客車，有於上開時、地不緊靠道路右側停車之違規事實明確，
        已如前述，而該舉發通知單亦已經由異議人於收受通知聯者簽章欄處簽名收
        受，有該紙舉發通知單可憑，是本件違規舉發通知單已經為合法送達應無疑
        義；而裁決書上雖未指明本件違規地點，然該舉發通知單既經合法送達並由
        異議人本人簽收，異議人當可自該舉發通知單得知違規地點，是此疏漏並不
        影響本件違規事實之認定或減損其法律救濟程序之權益，異議人就此所辯，
        要係卸責之詞，自無可採。
四、綜上所述，本件受處分人即異議人甲○○其所有前述車輛，有於前開時、地不緊
    靠道路右側停車之違規情事既可認定，則台南市警察局交通隊依法舉發並予以合
    法送達後，異議人未於期限內自動繳交罰款，且逾期到案聽候裁決。移送機關即
    交通部公路總局嘉義區監理所台南監理站乃據此並引用道路交通管理處罰條例第
    五十六條第一項第六款等規定，並參酌違反道路交通管理事件統一裁罰標準表之
    相關內容，而裁處異議人罰鍰新臺幣一千二百元，於法尚難認為有所違誤。至本
    件異議人之異議經核並無理由，故應予以駁回。
五、據上論斷，應依道路交通案件處理辦法第十九條，裁定如主文。
中      華      民      國      九十三      年      六      月    四    日
                                  臺灣臺南地方法院交通法庭
                                      法  官    張  瑛  宗
右正本證明與原本無異
如不服本裁定應於送達後五日內向本院提出抗告狀
                                      書記官    陳  志  德
中      華      民      國      九十三      年      六      月    八    日
